【裁判字號】    91,訴,1914
【裁判日期】    920930
【裁判案由】    偽造文書
【裁判全文】
臺灣桃園地方法院刑事判決                        九十一年度訴字第一九一四號
    公  訴  人  臺灣桃園地方法院檢察署檢察官
    被      告  丙○○
右列被告因偽造文書等案件，經檢察官提起公訴（九十年度偵字第一九０七四號），
本院判決如左：
    主  文
丙○○共同連續行使偽造私文書，足以生損害於他人，累犯，處有期徒刑壹年貳月。
如附表所示之物暨偽造之印章、印文及簽名均沒收。
    事  實
一、丙○○曾因恐嚇案件，於民國八十八年六月八日經本院判處有期徒刑十月，八十
    九年十二月二十三日執行完畢。詎仍不知悔改，復與甲○○（未據起訴）基於共
    同之概括犯意連絡，於九十年六月十七日，丙○○提供其本人之照片交由甲○○
    在桃園縣內某處以換貼照片之法，將丙○○之照片黏貼在丁○○之身分證上加以
    變造，甲○○且在桃園縣內某處委請某不知情之刻印店人員為之偽刻「丁○○」
    之印章一枚，事成，隨於同年月十九日在桃園市○○○街五二號丙○○住處持交
    予莊某，嗣渠二人即先後於：
  （一）同年月十九日，丙○○與甲○○連袂前去桃園縣中壢市「安泰商業銀行中壢
        分行」，推由丙○○出面向該銀行職員出示變造之「丁○○」身分證，表示
        其為「丁○○」欲開立帳戶，當場且在「安泰商業銀行活期儲蓄存款」印鑑
        卡之「存戶親自簽章」欄及「印鑑」欄蓋用該枚偽造之「丁○○」印章以偽
        造「丁○○」之印文各一枚，並在「存戶親自簽章」欄偽簽「丁○○」之簽
        名一枚，偽造完成以「丁○○」名義製作之「印鑑卡」一份，其後，復使不
        知情之銀行職員為之影印經變造之「丁○○」身分證，再變造該枚身分證影
        本一份，事成，旋將變造之「丁○○」身分證正、反面影本連同「印鑑卡」
        一併持交銀行職員而行使之，藉此冒名「丁○○」開設帳號「000000
        00000000號」之「安泰商業銀行中壢分行一本通聰明理財帳戶」一
        戶。
  （二）同年月十九日晚間八時近九時之間，亦由丙○○出面前去台北市○○路二號
        二樓Ｃ四七室「台灣電店股份有限公司中正館前特約服務中心」向該中心職
        員出示變造之「丁○○」身分證，表示其為「丁○○」欲申辦行動電話門號
        ，當場且在「台灣大哥股份有限公司行動電話門號服務申請書」之首聯即白
        色「公司使用聯」上之「申請人簽章」欄內偽簽「丁○○」之簽名二枚，並
        因複寫而依序偽簽至同份「申請書」之紅色「客戶留存聯」、黃色「代理商
        使用聯」及藍色「銷售點使用聯」，同時偽造完成四聯以「丁○○」名義製
        作之「申請書」，其後，復使不知情之該中心職員為之影印經變造之「丁○○」身分證，再變造該枚身分證影本一份，事成，隨將變造之「丁○○」身
        分證影本黏貼在「申請書」首聯「公司使用聯」之「申請人身分證件」欄內
        而後連同四聯「申請書」一併持交該中心職員以行使之，藉此冒名「丁○○
        」申辦領得「台灣大哥大公司」之門號「0000000000號」ＳＩＭ
        卡一枚。同年月二十日下午一時許，渠二人猶以右述之同一手法，再向該中
        心同時申辦領得「台灣大哥大公司」門號「0000000000號」、「
        0000000000號」、「0000000000號」ＳＩＭ卡各一枚
        ，且於申請「0000000000號」門號之際，亦以在「立同意書人簽
        章」欄內偽簽「丁○○」簽名一枚之法，同時偽造並行使冒用「丁○○」名
        義製作之「同意書」一份。
    右陳數舉，各足以生損害於戶政機關身分證核發作業之公信力，「安泰商業銀行
    中壢分行」有關活期儲蓄存款帳戶管理作業之正確性或「台灣大哥大公司」行動
    電話用戶管理、費用稽收作業之正確性及丁○○本人。嗣同年月二十一日晚間八
    時三十分許，員警持本院核發之搜索票至上址丙○○住處執行搜索，當場在莊某
    房內起獲扣得如附表編號二、編號三所示之物，並在甲○○駛來之ＧＧ－二六八
    ０號自小客車上起出扣得如附表編號四、編號五所示之物，始循線查悉上情。
二、案經桃園縣政府警察局移送台灣桃園地方法院檢察署檢察官偵查起訴。
    理      由
一、右揭事實，除冒名「丁○○」申辦「台灣大哥大公司」行動電話門號之犯情外，
    其餘各節業據被告丙○○於本院調查、審理時坦認不諱，且丁○○未曾向「安泰
    商業銀行中壢分行」開立帳戶之事實，亦據丁○○於警訊述明，此外，復有如附
    表編號二、編號五所示之物扣案可稽及開戶時使用之變造「丁○○」身分證正、
    反面影本各一份、安泰商業銀行活期儲蓄存款印鑑卡影本一份、開戶時之監視錄
    影帶翻拍照片一幀在卷足佐。至被告雖矢口否認冒名申請行動電話門號之犯行，
    但查，「台灣大哥大公司」之「0000000000號」行動電話門號係於九
    十年六月十九日申請且於當晚九時０三分許開通啟用，「0000000000
    號」、「0000000000號」及「0000000000號」此三門號則
    均係於同年月二十日申請並分別於當日下午一時四十二分、一時四十三分、二時
    十七分開通啟用，該四門門號胥以「丁○○」之名義申請，各申請書之「申請人
    身分證件」欄亦均黏附有換貼為被告照片之「丁○○」身分證影本，前述各門號
    之申請書僅經申請人在「申請人簽章」欄內簽寫「丁○○」，至係由他人代理申
    請時所應繕寫之相關欄位均無填註任何資料，該「0000000000號」門
    號之申請人「丁○○」亦同時簽具「同意書」一份等情，除有附表編號三、編號
    四所示之物扣案為憑外，復有「台灣大哥大股份有限公司基本資料查詢」一份、
    「台灣大哥大股份有限公司行動電話門號服務申請書」之首聯即白色「公司使用
    聯」影本四份及「同意書」影本一份存卷可證，再者，丁○○未曾自行或授權他
    人申辦該四門門號乙情，亦據丁○○於警訊陳明。又依右述申請書填寫之體例，
    顯係自稱「丁○○」之人親自申請而非遣人代理為之，職是，既為「本人」親自
    辦理，則該出面之「本人」，其相貌自必與供繳驗用證件之照片相符，準此，茲
    申請時所出示繳驗者既均係已換貼被告照片之證件，則究係何人出面申請，要已
    不言可喻，自非被告而莫屬，抑且，警方並在被告住處房內起獲扣得門號申請書
    紅色「客戶留存聯」下半截三張，雖執行搜索時，甲○○適在被告之房內，然則
    ，林某至被告住處之目的僅係欲施用毒品，此據渠二人一致陳明在卷（見本院九
    十二年七月二十五日訊問筆錄），因之，顯無隨身攜帶非需用之門號申請書之必
    要，是此可徵該三張半截之申請書本即置於被告之房內而為其持有中，職是，若
    非係其出面申請，焉致持有之？佐此三端，足見前開四門號均係被告出面持用變
    造之「丁○○」身份證冒名申請之情，狀極灼然，其辯稱並未申請門號云云，核
    屬卸責之詞，不足採信。另雖經比對結果，該四份門號申請書上所簽寫「丁○○
    」簽名之字跡係與偵查中檢察官命被告當庭書寫之「丁○○」三字字跡不符，第
    查，「安泰商業銀行活期儲蓄存款印鑑卡」上之「丁○○」三字係被告親書之情
    ，此據其於本院調查時供明（見本院九十二年四月二十二日訊問筆錄），惟該三
    字之字跡亦與其於偵查中當庭簽寫之「丁○○」筆跡迥然有別，可見被告之筆跡
    係具有臨機變異之性質，尚非一以貫之，因之，自無從執此筆跡不符之事而據為
    對之有利之認定。查「台灣大哥大股份有限公司行動電話門號服務申請書」為一
    式四聯，依序為白色「公司使用聯」、紅色「客戶留存聯」、黃色「代理商使用
    聯」及藍色「銷售點使用聯」，此有扣案之申請書下半截為佐，又申請書之材質
    具有複寫功能，是以被告於首聯偽簽姓名時必將因複寫而偽簽至其餘各聯，據此
    ，被告於各次申辦門號時，均係以偽簽姓名並複寫之法而同時偽造完成四聯申請
    書之事實，堪認無疑。復依常例，帳戶開戶者及門號申請人之證件皆係由銀行或
    門號經銷、代辦商之職員代為影印並黏貼在申請書、表上，酌此，自亦堪認被告
    係使不知情之銀行職員或門號經銷、代辦商職員為之影印經變造之「丁○○」身
    分證，利用此法再變造各該枚身分證影本一份之情。另查，係甲○○著使被告出
    面冒名「丁○○」向「安泰商業銀行中壢分行」開設帳戶，印章係甲○○偽刻，
    至身分證則係被告提供照片交由林某換貼後再連同偽刻之印章併交被告使用等各
    情，業據被告於本院調查、審理時供述綦詳，參酌安泰銀行存摺及申請日為九十
    年六月十九日之「台灣大哥大公司行動電話服務申請書」紅色「客戶留存聯」上
    半截一張悉在林某駛來之ＧＧ－二六八０號自小客車上起獲扣案，固當日被告曾
    借用該車，然被告借車之目的僅係欲外出購買毒品，此亦據渠二人一致供明在卷
    （見本院九十二年四月二十二日、七月二十五日訊問筆錄），衡情，被告核無攜
    同非屬需用之存摺及門號申請書之必要，縱甲○○於本院調查時稱門號ＳＩＭ卡
    可換購毒品等語為真，惟被告亦僅攜同ＳＩＭ卡即可，何有如蛇足般多帶門號申
    請書之需？再徵之警方並在甲○○之車上扣得以乙○○名義申辦之「世華銀行」
    存摺一本，該本存摺且係甲○○取自乙○○，此據徐某於偵查中陳明（見偵卷第
    二二三頁），顯見該本存摺原即在甲○○持有中之情，惟甲○○竟否認此事，佐
    此亦見其否認車上起獲之各物為其所有云云，顯為虛妄，稽上二端，堪認在甲○○所駕車上起獲扣案之「安泰銀行」存摺及台灣大哥大門號申請書胥為林某持有
    之事實，至為無疑，職是，被告出面申請之存摺嗣竟交付甲○○持有，門號申請
    書亦有一份由甲○○收取，衡此，若非甲○○亦有參與其事因而可獨取帳戶存摺
    及朋分申辦領得之門號，斯情難生，抑且，乙○○於偵查中並證稱：（租ＧＧ－
    二六八０號自小客車作何用？）林（建南）要用來辦手機門號：：：行動電話都
    是甲○○叫我申請的，他給我六百元：：：是甲○○叫我申請行動電話門號：：
    ：（申請到電話給誰？）給林（建南）：：：（世華銀行帳戶）林（建南）是將
    我帳戶沒收等語（第二二二頁及反面、第二二三頁），顯見蒐羅帳戶及四處遣人
    出面辦理行動門號再轉交使用係甲○○慣為之技倆，其為申辦門號並特意租車使
    用之情，是以復佐此狀，不僅可徵被告之供述屬實，尤有進者，甲○○亦有參與
    被告冒名申辦門號之舉，殊為灼然。甲○○於本院調查時空言否認上陳各犯行云
    云，委屬卸責之虛詞，殊非可採。又查，被告持用變造之身分證及偽造之各項申
    請文書冒名開設銀行帳戶及申辦門號，已損及戶政機關有關身分證核發作業之正
    確性及公信力暨銀行有關活儲帳戶管理作業之正確、電信公司行動電話用戶管理
    、費用稽收作業之正確性，固無異論，又其使用變造之身分證、偽造之各項申請
    文書，目的既在以之冒用「丁○○」名義行事，若其所為涉及不法，不論為刑事
    、民事抑或行政事項，必將使人誤係該被冒名者即「丁○○」所為而對之追咎問
    責，因而足生損害於丁○○本人事屬當然。再查，被告既提供其本人之照片交甲○○變造身分證，甲○○並偽刻印章連同偽造之身分證併交被告持用，冒名開設
    之帳戶係轉交甲○○使用，冒名辦得之門號則彼此朋分各自留取一部分，準此，
    是見前述各犯行，被告與甲○○間係有犯意連絡或並行為分擔之事實，彰彰極明
    。末查，被告冒名申辦門號之舉雖領得「台灣大哥大公司」核發之行動門號ＳＩ
    Ｍ卡，惟各次被告必依規定辦理並繳交應付之費用方能領得，因之，顯有支付相
    當之對價且合於該公司交付ＳＩＭ卡所欲追求之經濟目的，核情自非無費而屬不
    法取得該門號ＳＩＭ卡之所有，是以並不構成詐欺取財罪，附此敘明。綜述，本
    件事證已明，被告犯行洵堪認定，應依法論科。
二、被告丙○○於申辦門號及開設銀行帳戶時，均出示持用變造之身分證部分，核犯
    刑法第法第二百十六條、第二百十二條之行使變造特種文書罪。再其於申辦門號
    、開設銀行帳戶，並出示行使偽以「丁○○」名義製作之門號申請書或印鑑卡，
    此部分悉犯刑法第二百十六條、第二百十條之行使偽造私文罪。至其偽刻印章並
    偽造印文、偽簽姓名，為其偽造各相關文書之部分行為，偽造文書及變造身分證
    之低度行為，則應為行使之高度行為，均不另論罪。所犯前開各罪，均與甲○○
    間有犯意連絡或並行為分擔，為共同正犯。又其在銀行開戶時，係使不知情之銀
    行職員為之影印經變造之「丁○○」身分證，申辦門號時，亦係使不知情之門號
    經銷商職員為之影印經變造之「丁○○」身分證，則此各次以影印之方式變造證
    件之舉，被告係使不知情之人代為，核係間接正犯。另其推由甲○○出面委請某
    不知情之刻印店人員偽刻「丁○○」印章一枚，亦屬間接正犯。其於九十年六月
    十九日申辦門號時係同時行使偽以「丁○○」名義製作之四聯「申請書」，於同
    年月二十日同時申辦另三門門號，則係同時行使偽以「丁○○」名義製作之三份
    「申請書」共十二聯及一份「同意書」，各次皆係基於單一行使偽造文書之犯意
    而為，且每次主要侵害者亦係以「丁○○」名義所製作文書之公共信用性此單一
    社會法益，因之，每次均僅構成單純一罪。被告先後有多次行使變造身分證、行
    使偽造私文書之犯行，均時間緊接，構成要件相同，顯均係基於概括犯意反覆為
    之，均應依連續犯之規定以一罪論並依法加重其刑。再查，其曾有如事實欄所載
    之犯罪科刑執行情形，有台灣高等法院被告全國前案紀錄表一份在卷可按。其受
    有期徒刑執行完畢後，於五年內再犯有期徒刑以上之本件各罪，皆為累犯，均應
    依法加重其刑，並應依法遞加重之。又其申辦門號及開設帳戶時，胥有同時行使
    變造身分證及偽造私文書之情事，核屬一行為觸犯數罪名，應依想像競合犯之規
    定，從一重以行使偽造私文書罪處斷。被告行使偽以「丁○○」名義製作之「同
    意書」此一犯行，雖未據公訴人起訴，惟此與公訴人已起訴且經本院論罪之於九
    十年六月二十日冒名申辦門號之該部分行使偽造申請書犯行，在法律評價上既屬
    不可分割之單一事實單純一罪之關係，自為起訴效力所及，本院應併予審判。爰
    審酌被告犯罪動機、目的、手段、次數、冒名申領門號及開設帳戶之數量、所行
    使偽造、變造文書之種類、冒名申請門號及開立帳戶，造成「王八機」及「人頭
    帳戶」流通於社會，易成犯罪之工具，危害社會治安甚鉅，是其犯行所生危害非
    輕，惟念其犯後坦承部分犯行，並供出甲○○參與冒名開戶之犯情，態度尚可等
    情狀，量處如主文所示之刑。又本諸前述理由，並再三酌及被告冒名開設之帳戶
    僅有一戶，冒名申辦之門號亦僅有四門，數量非多，因之，本院認科以有期徒刑
    一年二月即可罰當其責，公訴人求處有期徒刑一年十月云云，顯然過重，徒生刑
    罰苛酷之感，要難依其所請，末此敘明。
三、如附表所示，或為偽造之印章、印文、簽名，或為供犯罪所用之物而屬被告或共
    犯甲○○所有，或為被告因犯罪所得並轉交而屬共犯甲○○所有之物，爰分別依
    刑法第二百十九條、第三十八條第一項第二款、第三款規定，宣告沒收。又附表
    編號三所示之申請書「客戶留存聯」下半截三張既經諭知沒收，當兼括其上偽簽
    之「丁○○」簽名，此部分自毋庸重複宣告沒收。再者，前述三張申請書「客戶
    留存聯」既僅餘下半截，且附表編號四所示之該張申請書「客戶留存聯」則僅餘
    上半截，可見各張之另半截均已撕除、丟棄而滅失，該另半截及附於附表編號四
    所示之該張申請書「客戶留存聯」下半截之偽造「丁○○」簽名自庸再諭知沒收
    。至附表編號六、編號七所示之各項文書及開戶、辦理門號所繳附之變造身分證
    影本，於提出後，已屬各收繳之單位所有，非仍屬被告或共犯甲○○所有，依法
    自不得沒收。
四、甲○○涉犯行使偽造私文書等罪嫌部分未據起訴，本院未能逕予審判，應請檢察
    官另行依法辦理。
據上論斷，應依刑事訴訟法第二百九十九條第一項前段，刑法第二十八條、第五十六
條、第二百十條、第二百十二條、第二百十六條、第四十七條、第五十五條、第二百
十九條、第三十八條第一項第二款、第三款，罰金罰鍰提高標準條例第一條前段，判
決如主文。
本案經檢察官何祖舜到庭執行職務。
中      華      民      國    九十二    年      九      月     三十     日
                              臺灣桃園地方法院刑事第十一庭
                                  法  官  蔡榮澤
右正本證明與原本無異。
如不服本判決，應於判決送達後十日內向本院提出上訴狀( 應附繕本 )。
                                  書記官  何慧娟
中      華      民      國    九十二   年       十      月      一      日
附本件論罪科刑依據之法條：
刑法
第二百一十條
偽造、變造私文書，足以生損害於公眾或他人者，處五年以下有期徒刑。
第二百一十二條
偽造、變造護照、旅券、免許證、特許證及關於品行、能力服務或其他相類之證書、
介紹書，足以生損害於公眾或他人者，處一年以下有期徒刑、拘役或三百元以下罰金
。
第二百一十六條
行使第二百十條至第二百十五條之文書者，依偽造、變造文書或登載不實事項或使登
載不實事項之規定處斷。
附表：應沒收之物暨偽造之印章、印文及簽名
┌──┬──────────────────┬──────────────
│編號│          品      目                │       附      註
├──┼──────────────────┼──────────────
│  一│變造之「丁○○」身分證上貼用之「莊宏│未扣案，但無證據可證明已滅失
│    │裕」照片一幀                        │
├──┼──────────────────┼──────────────
│  二│偽造之「丁○○」印章一枚            │扣案
├──┼──────────────────┼──────────────
│  三│申請日為九十年六月二十日之台灣大哥大│扣案
│  │公司行動電話服務申請書「客戶留存聯」│
│    │下半截三張                          │
├──┼──────────────────┼──────────────
│  四│申請日為九十年六月十九日之台灣大哥大│扣案
│    │公司行動電話服務申請書「客戶留存聯」│
│    │上半截一張                          │
├──┼──────────────────┼──────────────
│  五│冒用「丁○○」名義開立之安泰商業銀行│扣案
│    │中壢分行一本通聰明理財帳戶存摺一本  │
├──┼──────────────────┼──────────────
│  六│「安泰商業銀行活期儲蓄存款印鑑卡」上│
│    │偽造之「丁○○」印文二枚、簽名一枚  │
├──┼──────────────────┼──────────────
│  七│偽以「丁○○」名義製作之四份台灣大哥│
│    │大公司行動電話服務申請書，各份之「公│
│    │司使用聯」、「代理商使用聯」、「銷售│
│    │點使用聯」共十二紙上偽造之「丁○○」│
│    │簽名共二十四枚及一份同意書上偽造之「│
│    │丁○○」簽名一枚                    │
└──┴──────────────────┴──────────────


司法院資訊處製作；財團法人民間司法改革基金會備份。
